【裁判字號】    99,交抗,823
【裁判日期】    990225
【裁判案由】    違反道路交通管理處罰條例
【裁判全文】
臺灣高等法院交通事件裁定             99年度交抗字第823號
  抗  告  人
  即受處分人  甲○○
上列抗告人因違反道路交通管理處罰條例案件，不服臺灣臺北地
方法院，中華民國 99年1月22日所為裁定（98年度交聲字第4024
號），提起抗告，本院裁定如下：
    主  文
抗告駁回。
    理  由
一、抗告意旨略以：抗告人於民國（下同）98年8月3日上午8時
    13分許，雖有駕駛車牌號碼6453-DM號自用小客車，自臺北
    市○○路東往西方向行駛，於仁愛路與公園路口停等紅燈時
    ，竟遭員警攔停告知在前一十字路口闖紅燈，惟當時係上班
    時段，車輛擁擠，路口並均有警員執勤，抗告人實無可能有
    違規闖紅燈之行為，而警員提出之錄音帶，雖顯示抗告人當
    時有稱「拍謝... 」等語，惟此只是想趕快結束這件事的客
    套說詞而已，並非抗告人承認有闖紅燈之行為，況本件並無
    照相採證，而警察人員之錯誤亦是常有之事，豈可僅憑單方
    說詞而無物證之情況下，即認抗告人有違規駕駛行為，為此
    依法提起抗告，請求撤銷原裁定云云。
二、按駕駛人駕駛汽車，應遵守道路交通標誌、標線、號誌之指
    示，道路交通安全規則第90條前段定有明文。而汽車駕駛人
    ，行經有燈光號誌管制之交岔路口闖紅燈者，處新臺幣（下
    同）1800元以上5400元以下罰鍰，道路交通管理處罰條例第
    53條第 1項定有明文；另汽車駕駛人駕駛汽車違反道路交通
    管理處罰條例第53條規定者，除應依該條所規定之罰鍰處罰
    外，並應予記違規點數 3點，道路交通管理處罰條例第63條
    第1項第3款亦定有規定。
三、查抗告人即受處分人甲○○於 98年8月3日上午8時13分許，
    駕駛其所有之車牌號碼 6453-DM號自用小客車，行經設有燈
    光號誌管制之臺北市○○路與中山南路之交岔路口時，闖紅
    燈直行，適為臺北市政府警察局中正分局警員朱育成發覺，
    即指示同時值勤之警員李復國上前攔停並掣單舉發，抗告人
    不服向原處分機關提出申訴，經原處分機關函請舉發機關調
    查結果，仍認抗告人有前開違規行為，原處分機關乃依道路
    交通管理處罰條例第 53條第1項、第63條第1項第3款規定，
    裁處抗告人罰鍰新臺幣（下同）2700元，並記違規點數三點
    等情，此有台北市政府警察局98年8月3日掌電字第A00XF141
    3 號舉發違反道路交通管理事件通知單及臺北市交通事件裁
    決所北市裁申字第裁22-A00XF1413號違反道路交通管理事件
    裁決書等在卷可參，並據證人即本件舉發取締之員警朱育成
    於原審法院調查時到庭具結證稱：伊當時在景福門作交整帶
    班之勤務。當時共三人在執勤，分開站在景福門不同角落。
    伊是站在中山、仁愛的東北角分隔島，即中山南路上中間的
    分隔島。抗告人當天是開車沿仁愛路東往西方向行駛，當時
    號誌已經變成紅燈，環內車輛已經往北走，抗告人還繼續往
    前走，環內的車輛都在按喇叭，所以伊才發現到，當時號誌
    伊有看到往北已經是綠燈了，所以甲○○不能再直行。抗告
    人行向的車輛都停止了，只有他那一部還在走。我們在凱達
    格蘭大道與公園路口，還有一個警員李復國，因為伊自己追
    來不及，馬上用無線電通報下一個路口的李復國，當時東往
    西的路上車輛只有抗告人一台車。伊就跟李復國說就是過去
    的那台深色的BMW云云；證人李復國於原審法院調查時到庭
    證稱：伊當時是執行公園凱道的交整勤務，在公園、凱道路
    口將抗告人攔下。因為伊接獲隊長朱育成通報說，有一台
    6453-DM舊型BMW車輛闖紅燈，車輛會從中山南路、仁愛路口
    東向西快車道行使過來，叫伊攔停。當時攔停抗告人時，伊
    有找隊長朱育成到場跟他溝通，全程也有錄音，抗告人與隊
    長溝通時都說他太太趕時間，要求我們幫忙，隊長則是告訴
    抗告人闖紅燈的過程，叫伊依法告發他云云，並庭呈舉發現
    場監視錄音光碟乙片在卷可佐，而經原審法院勘驗結果：抗
    告人遭證人李復國攔下後，證人李復國當場告知其闖紅燈，
    抗告人當天一開始之回應為：「拍謝啦（台語）」，在證人
    李復國詢問其有無闖紅燈時，其雖否認闖紅燈，但自陳「我
    是因為在趕... 」、「我走快車道，剛變燈的時候過去的，
    就是因為在趕，因為要接我太太來不及。」、「就是變燈的
    時候過去的。」等語。證人李復國乃通知指示其攔停之隊長
    即證人朱育成到場，證人朱育成到場後即告知抗告人: 「人
    家那邊的車都跑過來了，這樣就是闖紅燈，依規定告發，所
    有人都停得好好的，你自己知道，還要我過來跟你講。」，
    抗告人亦只回稱: 「拍謝，拍謝啦，因為我太太的時間快要
    到了。」、「你這次先原諒我一次，別這樣啦。」等語，此
    有勘驗筆錄暨證人李復國提出之現場錄音光碟譯文在卷可按
    ，亦核與上揭證人朱育成、李復國前開證述舉發過程情節大
    致相符，茲抗告人苟無闖越紅燈之違規駕駛行為，理應據理
    力爭，實無向員警稱「拍謝」或懇求「原諒」之理。而查證
    人朱育成、李復國依法於上開時間執行巡邏勤務，與抗告人
    素不相識，復無何仇隙怨懟，嗣並均經到庭具結擔保其所述
    之真實性，衡情應無甘冒偽證之重責而虛詞構陷抗告人之理
    ，另按交通警察掣單舉發違反道路交通管理處罰條例所列之
    違規事實，本質上為行政處分，係公務員基於職務上之權力
    ，依法就特定之具體事件所為之具公法上效果之單方面行政
    行為，基於公務員為公法上行為具有公信力之原則，該行政
    行為當可被推定為真正，其據以依法處分之事實認定亦為正
    確無誤，本此公信原則，乃立法者賦予行政機關制定違反道
    路交通事件統一裁罰基準及處理細則，以達其維護交通秩序
    、安全之行政目的，若謂公務員所為一切行政行為均須預留
    證據以為日後之證明，顯將對於國家行政事務之推行產生阻
    礙，因此刑事訴訟法中關於犯罪證據有關之規定，與原屬於
    行政秩序罰之交通違規裁罰事件本質不合部分，於交通違規
    聲明異議案件審理程序中，自不在準用之列，其理至明。證
    人朱育成於上開時地依法執行交通勤務時，親眼目睹抗告人
    駕車違規闖紅燈，旋即以無線電通報下一路口執行員警李復
    國上前對抗告人進行攔檢，就此抗告人違規駕駛行為，依法
    並無逾越執行勤務之必要程度，嗣並就其親眼見聞於經具結
    程序及在偽證罪擔保之情形下於法院到庭為連續而完整之證
    述，而所為之前開證詞，對於其如何發現本件抗告人駕駛自
    小客車闖紅燈，旋以無線電通報下一路口之員警攔停抗告人
    之過程，暨其如何記下特徵、查證、確認之各該細節，均能
    提出合理、詳實之說明，且以一般執勤員警之專業訓練而言
    ，對於該等職務上事項之觀察程度自遠較一般人更為專注，
    其應無誤判之可能，所為之上揭證述，亦無何違背一般經驗
    或論理法則之情形，另以抗告人駕車行駛中違規闖紅燈係屬
    發生於瞬間之動態違規行為，要求舉發警員及時拍照或攝影
    存證，客觀上誠屬不易，而闖越紅燈之違規事實，由人之感
    官即可判定，非必以科學儀器始能得知，是抗告人確有於上
    揭時地行經上開路口時違規闖越紅燈之行為，實堪以認定。
    原處分機關因而依道路交通管理處罰條例第53條第1項規定
    ，裁處罰鍰2,700元，並依同條例63條規定記違規點數3點，
    並無不當，原審因而認抗告人之聲明異議為無理由，而予以
    駁回，經核亦無不合，抗告人之抗告意旨猶執陳詞指摘原審
    裁定不當，尚難認有理由，應予駁回。
四、據上論結，應依道路交通案件處理辦法第26條，刑事訴訟法
    第412條，裁定如主文。
中    華    民    國    99    年    2     月    25    日
                  刑事第八庭審判長法  官  張傳栗
                                  法  官  蔡光治
                                  法  官  劉嶽承
以上正本證明與原本無異。
不得再抗告。
                                  書記官  吳玉華
中    華    民    國    99    年    2     月    25    日

司法院資訊處製作；財團法人民間司法改革基金會備份。
